臺灣臺南地方法院刑事判決　　　　　　　　　　　　　九十一年度易字第三四七號
　　公　訴　人　臺灣台南地方法院檢察署檢察官
　　被　　　告　甲○○
右列被告因侵占案件（九十一年度南簡字第一二八號），經檢察官聲請簡易判決處刑
（九十一年度偵緝字第八二號），惟本院台南簡易庭認不宜以簡易訴訟程序為之，簽
請依通常訴訟程序審理，本院判決如左：
    主  文
甲○○意圖為自己不法之所有，而侵占對於業務上所持有之物，處有期徒刑陸月，如
易科罰金，以佰元折算壹日。
    事  實
一、甲○○自民國（下同）八十九年三月間起受雇於丙○○○股份有限公司（以下簡
    稱國通公司），擔任該公司業務員，並經辦汽車銷售、代為收受客戶繳交之車款
    及保險費等工作，為從事業務之人。緣其於八十九年七月四日，代表國通公司銷
    售車牌號碼七Ｊ—一三八九號之自用小客車一輛與客戶謝普霖，因而收受謝普霖
    交其辦理乙式汽車保險之保險費新台幣（下同）三萬七千四百四十八元後，詎其
    為填補一己之債務缺口，竟意圖為自己不法之所有，將上開因業務上持有他人之
    保險費據為己有，旋即花用一空。嗣於九十年三月十五日，明台產物保險股份有
    限公司（以下簡稱明台公司）去函謝普霖催繳保險費、同月二十四日謝普霖之車
    輛與他人發生擦撞，國通公司始知上情。
二、案經丙○○○訴請台灣台南地方法院檢察署檢察官聲請簡易判決處刑，本院台南
    簡易庭認不宜以簡易判決為之，改由通常訴訟程序審理。
    理  由
一、右揭事實，業據被告甲○○於檢察官偵訊及本院審理時均坦承不諱，並供陳：伊
    將客戶謝普霖交付之三萬多元拿去還債，隔了二個月後（係指八十九年九月間）
    ，另為客戶謝普霖辦理丙式汽車保險，但是沒有繳保險費等語（見乙○九十一年
    度偵緝字第八二號偵查卷第七頁背面），核與告訴代理人丁○○指訴之情節相符
    ，並有客戶謝普霖委請律師出具之催告函、國通公司交車確認表、明台公司催繳
    函及國通公司與客戶謝普霖間簽訂之協議書各一紙在卷可資佐證，足見被告前揭
    自白確與事實相符。準此，本件事證明確，被告犯行堪以認定，自應依法論科。
二、按被告甲○○意圖為自己不法之所有，利用其擔任告訴人銷售汽車及代收客戶保
    險費等職務而持有客戶繳交保險費之便，變易其持有為一己所有之意思而予以侵
    占，則核其所為，係犯刑法第三百三十六條第二項之罪。爰審酌被告雖無前科素
    行，惟其竟為填補一己之債務缺口，而侵占客戶繳交之汽車保險費，併其此等犯
    行對告訴人商譽所受損害程度、其所受利益非鉅、犯後迄今尚未賠償告訴人損害
    或與之達成賠償和解等一切情狀，量處如主文所示之刑，並諭知易科罰金之折算
    標準，以資懲儆。又查被告行為後，刑法已於九十年一月十日修正公佈，並自同
    年月十二日生效，該法修正後第四十一條第一項前段易科罰金之折算標準，與修
    正前刑法第四十一條規定比較，以修正後之規定較有利於行為人，本件被告犯罪
    時間，雖在刑法修正生效之前，仍應依刑法第二條第一項前段規定，適用裁判時
    即修正後之刑法第四十一條第一項前段之規定，就被告所量處之刑，諭知易科罰
    金之折算標準。
三、另台灣台南地方法院檢察署移送併案意旨（九十一年度偵字第四一二七號）略以
    ：被告甲○○另於九十年三月間起至九十一年一月止，在侯氏汽車商業股份有限
    公司（下簡稱侯氏公司）擔任業務員，亦負責汽車銷售及相關款項之代受業務。
    詎其復呈前揭不法所有之概括犯意，自九十年五月十日起至同年十二月二十八日
    止，連續將收取自鄭羅美玉等十位客戶之車款或保險費（總計五十八萬零四百五
    十一元）等予以侵占入己，嗣經侯氏公司與上開客戶核對訂購合約書及要保書後
    ，復追索無著，始查知上情，因認被告連續涉有刑法第三百三十六條第二項之業
    務侵占罪嫌等情。訊據被告固不否認有侵占侯氏公司部分客戶繳交之車款或保險
    費等款項，惟辯稱：伊於八十九年八、九月間自國通公司離職後，曾在匯豐汽車
    公司擔任汽車業務員，期間約三個月，之後才於九十年三月間任職於侯氏公司，
    而伊於任職之初，並無意侵占公司款項，此係因侯氏公司原本都以銀行轉帳之方
    式付薪，但後來侯氏公司無故不付薪資，伊為了生活才會取用該等款項等語（見
    本院九十一年六月十一日審判筆錄），參以被告於侯氏公司所為之侵占犯行，與
    本案前開論罪科刑部分之犯行間相隔有十個月之久，自難認檢察官併辦部分與本
    案前開論罪科刑部分有何裁判上一罪之連續犯關連，應退回原併案單位另為適宜
    之處置。
據上論斷，應依刑事訴訟法第二百九十九條第一項前段，刑法第二條第一項前段、第
三百三十六條第二項、第四十一條第一項前段，罰金罰鍰提高標準條例第一條前段、
第二條，判決如主文。
中      華      民      國    九十一    年      六      月    二十五    日
                                  臺灣臺南地方法院刑事第二庭
                                          法  官  林彥君
右正本證明與原本無異。
如不服本判決，應於判決送達後十日內，向本院提出上訴狀。
                                          書記官  黃傳鈞
中      華      民      國    九十一    年      六      月    二十五    日
附錄本案論罪科刑法條全文：
刑法第三百三十六條第二項：
  對於業務上所持有之物，犯前條第一項之罪者，處六月以上五年以下有期徒刑，得
  併科三千元以下罰金。
